【裁判字號】    99,台上,2230
【裁判日期】    990415
【裁判案由】    妨害性自主
【裁判全文】
最高法院刑事判決            九十九年度台上字第二二三０號
上  訴  人  廖○○
選任辯護人  蘇哲科律師
上列上訴人因妨害性自主案件，不服台灣高等法院台中分院中華
民國九十七年三月五日第二審更審判決（九十六年度上更(一)字第
四五二號，起訴案號：台灣台中地方法院檢察署九十二年度少偵
字第九號），提起上訴，本院判決如下：
    主  文
原判決撤銷，發回台灣高等法院台中分院。
    理  由
本件原判決撤銷第一審之科刑判決，改判論處上訴人廖○○對於
未滿十四歲之女子，以違反其意願之方法而為性交罪刑。固非無
見。
惟查：(一)民國八十八年四月二十一日修正之刑法強制性交罪，立
法目的旨在維護男女平權之原則及尊重男女性自主權。而刑法第
二百二十二條第一項第二款之加重強制性交罪，係以對未滿十四
歲（修正前為對十四歲以下）之男女，以強暴、脅迫、恐嚇、催
眠術或其他違反其意願之方法為性交者，為構成要件。是論被告
以該條款之加重強制性交罪，自應於判決事實欄明確詳載行為人
於性交得逞過程，究竟如何憑藉強暴、脅迫、恐嚇、催眠術或其
他違反被害人意願之具體方法，始足為適用法律之依據。本件原
判決論處上訴人對於未滿十四歲之女子，以違反其意願之方法而
為性交罪刑。固於事實欄記載上訴人基於強制性交之犯意，違反
甲女（姓名、年籍資料均詳卷）之意願，以不明之方式，侵入甲
女之陰道內，對甲女為性交一次等情；並於理由貳、一(一)(4)略謂
甲女之陰部遭受性侵害之原因可能有男性之生殖器直接侵入、來
自於他人之手指直接侵入、他人以身體以外之其他物體直接侵入
等語。縱均無訛，要僅止於認定及說明上訴人確有對甲女實行性
交之行為；然對於上訴人究竟依憑何種具體方法以違反甲女之意
願而性交得逞一節，則未於事實欄為明白之認定，理由內亦未為
完備之說明，逕予論處上訴人以上揭罪刑，自有理由不備之違法
。(二)審理事實之法院對於被告有利及不利之證據，應一律注意，
詳為調查，綜合全案證據資料，本於經驗法則以定其取捨，並將
取捨證據及得心證之理由於判決內詳為說明。故證據雖已調查，
而尚有其他部分並未調查，仍難遽為被告有利或不利之認定。原
判決認定上訴人有對甲女以違反其意願之方法而為性交之犯行，
固於理由貳、一(二)(2)說明：證人即上訴人之母Ｃ女（姓名、年籍
資料均詳卷）於第一審所為Ａ男（即甲女之父，其姓名、年籍資
料均詳卷）於九十一年四月二日晚間十一時三十分許，帶甲女前
往伊與上訴人之工作場所，伊與Ａ男對話過程中，上訴人在伊後
面躲在貨櫃聽伊與Ａ男說話；倘上訴人未對甲女為性侵害行為，
對於Ａ男之到來，自當出面，嚴詞反駁，卻反躲在貨櫃聽Ｃ女與
Ａ男對話，其舉止與常情不合等語。然稽之卷內資料，上訴人似
未曾承認有躲在貨櫃聆聽Ｃ女與Ａ男談話內容之行為，而Ｃ女於
與Ａ男談話過程，如何得悉上訴人在其後方躲於貨櫃中並聆聽對
話內容？原審未為詳查，逕採為不利上訴人認定之依據之一，即
有應於審判期日調查之證據而未予調查之違法。以上或為上訴意
旨所指摘，或屬本院得依職權調查之事項，應認原判決仍有撤銷
發回更審之原因。
據上論結，應依刑事訴訟法第三百九十七條、第四百零一條，判
決如主文。
中    華    民    國  九十九  年    四    月   十五   日
                      最高法院刑事第十二庭
                          審判長法官  張  春  福
                                法官  林  勤  純
                                法官  李  錦  樑
                                法官  張  祺  祥
                                法官  邱  同  印
本件正本證明與原本無異
                                      書  記  官
中    華    民    國  九十九  年    四    月   十九   日
                                                       s

司法院資訊處製作；財團法人民間司法改革基金會備份。
